臺灣桃園地方法院民事裁定　　　　　　110年度家訴聲字第9號
聲　請　人　簡尉倫　


上列聲請人就所有權移轉登記事件（本院110 年度家調字第1071
號），聲請人聲請許可為訴訟繫屬事實之登記，本院裁定如下：
    主    文
聲請駁回。
    理    由
一、聲請意旨略以：聲請人對陳美萱提起本院110 年度家調字第
    1091號所有權移轉登記訴訟，請求陳美萱應將附表所示不動
    產移轉登記予聲請人。聲請人與陳美萱於民國101 年5 月9
    日結婚、於108 年8 月5 日離婚。婚姻期間聲請人與陳美萱
    商議借用其名義申購桃園龜山A7合宜住宅，嗣順利中籤購得
    附表所示不動產，惟附表所示不動產均由聲請人出資、持有
    權狀、繳付貸款證明及稅負，並於購買後供聲請人、陳美萱
    及子女共同居住。聲請人與陳美萱於108 年2 月協談離婚時
    書立協議書，約定陳美萱應於離婚前將附表所示不動產無條
    件以夫妻贈與為名義辦理所有權移轉登記予聲請人，聲請人
    與陳美萱書立協議書時即有終止借名登記法律關係之合意。
    詎料陳美萱於離婚後卻未履行前開所有權移轉登記義務，故
    聲請人依民法第179 條不當得利返還請求權提起本案訴訟。
    陳美萱現為附表所示不動產之登記名義人，為避免判決確定
    前可能之名實不符狀態，防止陳美萱於訴訟中移轉而損害聲
    請人、其他繼承人、善意第三人，爰依民事訴訟法第254 條
    第5 項規定，請准核發起訴證明等語。
二、按訴訟標的基於物權關係，且其權利或標的物之取得、設定
    、喪失或變更，依法應登記者，於事實審言詞辯論終結前，
    原告得聲請受訴法院以裁定許可為訴訟繫屬事實之登記，民
    事訴訟法第254 條第5 項定有明文，依家事事件法第51條規
    定，此於家事訴訟事件亦有所準用。觀前開條文於106 年6
    月14日修正公布之修正理由第三點：「現行條文第五項規定
    旨在藉由將訴訟繫屬事實予以登記之公示方法，使第三人知
    悉訟爭情事，俾阻却其因信賴登記而善意取得，及避免確定
    判決效力所及之第三人受不測之損害。其所定得聲請發給已
    起訴證明之當事人，係指原告；其訴訟標的宜限於基於物權
    關係者，以免過度影響被告及第三人之權益」可知，依上開
    條文許可訴訟繫屬事實登記者，須該訴訟標的係本於物權關
    係，且該權利或標的物之取得、設定、喪失、變更依法應登
    記者為限。若原告起訴所主張為訴訟標的之權利，其取得、
    設定、喪失或變更無須登記者（例如基於買賣契約所生之債
    權），縱使原告所請求給付者，為取得、設定、喪失或變更
    應經登記之「標的物」（例如不動產），仍與上開規定之要
    件不符，自不得依此規定聲請為訴訟繫屬事實之登記。又借
    名登記財產於借名關係存續中，乃登記為出名人之名義，在
    該財產回復登記為借名人名義以前，借名人尚無所有物返還
    請求權可資行使（最高法院100 年度台上字第2101號判決意
    旨參照）。是借名人於依借名登記契約行使權利並取得財產
    所有權移轉登記前，尚無從基於所有權行使權利。
三、經查，依聲請人之主張，陳美萱係基於借名登記契約關係登
    記為附表所示不動產之所有權人，則聲請人自非附表所示不
    動產之所有權人，而無從向陳美萱主張民法第767 條第1 項
    前段規定之權利。而聲請人終止兩人間借名登記契約，其所
    取得者僅為請求移轉附表所示不動產之債權，聲請人主張依
    照民法第179 條向陳美萱請求不動產之所有權移轉登記，亦
    為債權請求權，並非基於物權關係為請求，自不合於民事訴
    訟法第254 條第5 項許可訴訟繫屬事實登記之規定，故聲請
    人之聲請不應准許。
四、爰裁定如主文。
中    華    民    國   110    年    10    月    28    日
                   家事法庭     法  官  蘇昭蓉
　
附表：
┌──┬─────────────────┬─────────┐
│編號│土地及建物標示                    │ 權利範圍         │
├──┼─────────────────┼─────────┤
│ 1  │桃園市○○區○○段0000地號        │100000分之78      │
├──┼─────────────────┼─────────┤
│ 2  │桃園市○○區○○段0000○號房屋    │建物所有權：      │
│    │(桃園市○○區○○路000號13樓之3)  │1 分之1           │
│    │                                  │                  │
│    │                                  │共有部分：        │
│    │                                  │同段3172、3173、31│
│    │                                  │77、3184建號，詳如│
│    │                                  │謄本所載。        │
└──┴─────────────────┴─────────┘
　
　
以上正本係照原本作成。
如對本裁定抗告須於裁定送達後10日內向本院提出抗告狀。
　
中    華    民    國   110    年    10    月    28    日
                                書記官  吳珮瑜